臺灣南投地方法院刑事判決
110年度審訴字第167號
公  訴  人  臺灣南投地方檢察署檢察官
被      告  林聖貿


                  （現於法務部○○○○○○○○○○○執行中）
上列被告因詐欺等案件，經檢察官提起公訴（110年度偵字第937
號），被告於準備程序時就被訴事實為有罪之陳述，經告以簡式
審判之旨，並聽取意見後，本院合議庭裁定由受命法官獨任進行
簡式審判程序，判決如下：
    主    文
林聖貿犯三人以上共同詐欺取財罪，處有期徒刑壹年參月。又犯
三人以上共同詐欺取財罪，處有期徒刑壹年壹月。又犯三人以上
共同詐欺取財罪，處有期徒刑壹年壹月。應執行有期徒刑壹年伍
月。
未扣案之犯罪所得新臺幣肆仟元沒收之，於全部或一部不能沒收
或不宜執行沒收時，追徵其價額。
    犯罪事實
一、林聖貿於民國109年5月10日經朱慧靜招募加入真實姓名年籍
    均不詳、綽號「皮卡丘」、「賤兔」、「李俊鵬」、「黑糖」
    等3人以上以實施詐術行為手段所組成具有持續性及牟利性之
    有結構性組織（林聖貿所涉組織犯罪防制條例部分，業經臺
    灣臺北地方法院以109年度訴字第778、952號判決論罪科刑
    ）。林聖貿及「皮卡丘」等人所屬詐欺集團成員共同意圖為
    自己不法之所有，基於3人以上共同犯詐欺取財、洗錢之犯
    意聯絡，由詐欺集團內真實姓名年籍不詳之成員，於附表一所
    示之時間，以附表一所示之方式，對附表一所示之廖小雅、
    劉品亨及林子棋施以詐術，致使廖小雅、劉品亨及林子棋分
    別陷於錯誤，而分別匯款如附表一所示金額至詐欺集團所指
    示之臺灣新光商業銀行帳號000-0000000000000號帳戶（下
    稱本案帳戶）內。嗣該詐欺集團成員確認相關詐騙款項已入
    帳後，林聖貿即向「黑糖」拿取本案帳戶之金融卡，其後由
    綽號「皮卡丘」、「賤兔」之成年人指示「李俊鵬」駕駛車
    牌號碼0000-00號（起訴書誤載為3236-TJ號，業經檢察官當
    庭更正）之車輛搭載林聖貿，於附表二所示之時、地，提領
    附表二所示之款項，林聖貿再將領得之款項依指示交予「李
    俊鵬」，而林聖貿每日可得新臺幣（下同）2,000元之報酬
    。嗣廖小雅、劉品亨及林子棋發覺受騙後陸續報警處理，因而
    循線查獲上情。
二、案經廖小雅、劉品亨及林子棋訴由彰化縣警察局員林分局報
    告臺灣彰化地方檢察署陳請臺灣高等檢察署檢察長核轉臺灣
    臺北地方檢察署，再經臺灣臺北地方檢察署陳請臺灣高等檢
    察署檢察長核轉臺灣南投地方檢察署檢察官偵查起訴。
    理    由
一、本件被告林聖貿所犯係死刑、無期徒刑或最輕本刑為3年以
    上有期徒刑或高等法院管轄第一審案件以外之罪，其於準備
    程序期日就被訴事實為有罪之陳述，經本院告知簡式審判程
    序之旨，並聽取公訴人及被告之意見後，經依刑事訴訟法第
    273條之1第1項規定，裁定進行簡式審判程序，是依刑事訴
    訟法第273條之2規定，本件之證據調查，不受同法第159條
    第1項、第161條之2、第161條之3、第163條之1及第164條至
    第170條規定之限制，合先敘明。
二、上開犯罪事實，業據被告於警詢、偵訊及本院審理時均坦承
    不諱（見臺灣彰化地方檢察署109年度偵字第9235號偵查卷
    宗【下稱偵卷】第11-19頁、臺灣南投地方檢察署110年度偵
    字第937號偵查卷宗第10-12頁、本院卷第61-64、67-78頁）
    ，復經證人即告訴人廖小雅、劉品亨及林子棋於警詢時證述
    明確（見偵卷第45-47、60-62、86-89頁），並有詐欺車手
    林聖貿犯行一覽表、林聖貿提領明細一覽表、車手提款畫面
    、車輛詳細資料報表、帳戶個資、本案帳戶交易明細、雲林
    縣警察局西螺分局二崙分駐所陳報單、雲林縣警察局受理詐
    欺案件165反詐騙平臺系統檢核表、雲林縣警察局西螺分局
    二崙分駐所受理各類案件紀錄表、雲林縣警察局西螺分局二
    崙分駐所受理刑事案件報案三聯單、內政部警政署反詐騙諮
    詢專線紀錄表、雲林縣警察局西螺分局二崙分駐所受理詐騙
    帳戶通報警示簡便格式表、存摺內頁影本、金融機構聯防機
    制通報單、臺南市政府警察局第一分局文化派出所陳報單、
    臺南市政府警察局第一分局文化派出所受理刑事案件報案三
    聯單、臺南市政府警察局第一分局文化派出所受理各類案件
    紀錄表、切結書、彰化銀行自動櫃員機交易明細、內政部警
    政署反詐騙諮詢專線紀錄表、新北市政府警察局新店分局碧
    潭派出所陳報單、合作金庫銀行自動櫃員機交易明細單、新
    北市政府警察局新店分局碧潭派出所受理詐騙帳戶通報警示
    簡便格式表、新北市政府警察局新店分局碧潭派出所受理各
    類案件紀錄表、新北市政府警察局新店分局碧潭派出所受理
    刑事案件報案三聯單、詐欺案車手提領一覽表及路口監視器
    影像截圖6張在卷可稽（見偵卷第7、23、25-31、33、35-37
    、39、41、43-44、48-51、53、55、58-59、63-64、69、82
    -83、85、90、96、103-104、145頁），足認被告前揭自白
    確與事實相符，堪予採信。從而，本件事證已臻明確，被告
    上開犯行均堪認定，應予依法論科。
三、論罪科刑
  ㈠按過去實務認為，行為人對犯特定犯罪所得之財物或利益作
    直接使用或消費之處分行為，或僅將自己犯罪所得財物交予
    其他共同正犯，祇屬犯罪後處分贓物之行為，非本條例所規
    範之洗錢行為，惟依新法規定，倘行為人意圖掩飾或隱匿特
    定犯罪所得來源，而將特定犯罪所得直接消費處分，甚或交
    予其他共同正犯，而由共同正犯以虛假交易外觀掩飾不法金
    流移動，即難認單純犯罪後處分贓物之行為，應仍構成新法
    第2條第1或2款之洗錢行為，最高法院108年度台上字第1744
    號判決意旨參照。經查，被告所屬之詐欺集團分別向告訴人
    廖小雅、劉品亨及林子棋施用詐術後，為隱匿其詐欺所得財
    物之去向，而令告訴人3人將款項分別匯入該集團所持有、
    使用之本案帳戶內，並再由該集團所屬之車手即被告前往提
    領詐欺所得款項而得逞，且依前揭證據顯示，本案帳戶內之
    資金確係本案詐欺之特定犯罪所得無誤，是揆諸前開說明，
    被告於本案分擔實施之行為，自應該當洗錢防制法第14條第
    1項之一般洗錢罪。是核被告所為，均係犯刑法第339條之4
    第1項第2款之3人以上共同詐欺取財罪、洗錢防制法第14條
    第1項之一般洗錢罪。
　㈡次按數行為於同時同地或密切接近之時、地實施，侵害同一
    之法益，各行為之獨立性極為薄弱，依一般社會健全觀念，
    在時間差距上，難以強行分開，在刑法評價上，以視為數個
    舉動之接續施行，合為包括之一行為予以評價，較為合理，
    屬接續犯，為包括之一罪，最高法院86年度台上字第3295號
    判決意旨參照。經查，被告於密切接近之時間內，在相同或
    相近地點，持金融卡先後分別接續數次提領告訴人3人匯入
    本案帳戶內之款項，係各本於單一詐欺取財之犯意，於密接
    之時、地所為之數舉動，均屬犯罪行為之一部，而分別侵害
    同一人之同一法益，為接續犯，僅各論以一罪。
　㈢復按共同實行犯罪行為之人，在合同意思範圍以內，各自分
    擔犯罪行為之一部，相互利用他人之行為，以達其犯罪之目
    的者，即應對於全部所發生之結果，共同負責，不問犯罪動
    機起於何人，亦不必每一階段犯行，均經參與。又關於犯意
    聯絡，不限於事前有所協議，其於行為當時，基於相互之認
    識，以共同犯罪之意思參與者，亦無礙於共同正犯之成立。
    且數共同正犯之間，原不以直接發生犯意聯絡者為限，即有
    間接之聯絡者，亦包括在內，最高法院98年度台上字第4384
    號、98年度台上字第713號判決意旨參照。經查，被告於其
    所屬之詐欺集團內擔任提領詐騙所得款項之車手工作，負責
    提領詐騙贓款，其與「皮卡丘」、「賤兔」、「李俊鵬」、
    「黑糖」及其他詐欺集團成員間，縱非全然認識或確知彼此
    參與分工細節，然其對於各別係從事該等犯罪行為之一部既
    有所認識，且係以自己共同犯罪意思為之，是揆諸前開說明
    ，被告自與「皮卡丘」、「賤兔」、「李俊鵬」、「黑糖」
    及所屬詐欺集團之其他成員間，就本案犯行，有犯意聯絡及
    行為分擔，為共同正犯。
  ㈣被告以一行為同時觸犯3人以上共同詐欺取財罪及一般洗錢罪
    ，係以一行為觸犯數罪名，為想像競合犯，應依刑法第55條
    規定從一重之3人以上共同詐欺取財罪論處。又被告所犯上
    開3罪，犯意各別，行為互殊，應分論併罰。
　㈤再按想像競合犯之處斷刑，本質上係「刑之合併」，其所謂
    從一重處斷，乃將想像競合犯組成之評價上數罪，合併為科
    刑一罪，其所對應之刑罰，亦合併其評價上數罪之數法定刑
    ，而為一個處斷刑。易言之，想像競合犯侵害數法益者皆成
    立犯罪，論罪時必須輕、重罪併舉論述，同時宣告所犯各罪
    名，包括各罪有無加重、減免其刑之情形，亦應說明論列，
    量刑時併衡酌輕罪部分量刑事由，評價始為充足，然後依刑
    法第55條前段規定「從一重處斷」，非謂對於其餘各罪可置
    而不論。因此，法院決定處斷刑時，雖以其中最重罪名之法
    定刑，做為裁量之準據，惟於裁量其輕重時，仍應將輕罪合
    併評價在內，最高法院108年度台上字第4405、4408號判決
    意旨參照。經查，被告於偵查及本院審理時，就一般洗錢罪
    部分之犯罪事實均予以自白，是被告所犯一般洗錢罪部分，
    自應斟酌洗錢防制法第16條第2項減刑規定，依前揭罪數說
    明，被告所犯一般洗錢罪係屬想像競合犯中之輕罪，從而，
    揆諸前開說明，就被告此部分想像競合輕罪得減刑部分，本
    院於依照刑法第57條量刑時，將併予審酌。
　㈥爰以行為人之責任為基礎，審酌被告正值青年，不思以正當
    手段獲取財物，竟參與詐欺集團，擔任負責提領被害人遭詐
    欺款項之車手工作，以牟取報酬，造成詐欺犯罪之查緝益趨
    困難，助長社會詐騙犯罪之風氣，嚴重影響社會治安，且侵
    害告訴人3人之財產法益非微，所為實有不該；兼衡被告犯
    後坦承犯行，且被告於詐欺集團中係擔任「車手」之角色，
    非屬核心份子或具有主導地位者；復斟酌被告於本院審理時
    自陳為高中肄業、從事板模工、沒有家屬要扶養等一切情狀
    ，分別量處如主文所示之刑，暨定其應執行之刑。
　㈧末按犯罪所得，屬於犯罪行為人者，沒收之；前二項之沒收
    ，於全部或一部不能沒收或不宜執行沒收時，追徵其價額，
    刑法第38條之1第1項前段、第3項定有明文。經查，被告於
    本院審理時供稱：報酬是1天1天領，1天2000元，本案共領
    到4,000元等語（見本院卷第77-78頁），是被告因本案犯行
    之未扣案犯罪所得應為4,000元，爰依前開規定宣告沒收，
    並諭知於全部或一部不能沒收或不宜執行沒收時，追徵其價
    額。至被告本案所犯洗錢防制法第14條第1項規定，依同法
    第18條第1項前段固有沒收財物或財產上利益之特別規定。
    惟洗錢防制法第18條第1項固規定：「犯第14條之罪，其所
    移轉、變更、掩飾、隱匿、收受、取得、持有、使用之財物
    或財產上利益，沒收之；犯第15條之罪，其所收受、持有、
    使用之財物或財產上利益，亦同」，此一規定採取義務沒收
    主義，只要合於前述規定，法院即應為相關沒收之諭知，然
    該洗錢行為之標的是否限於行為人所有者始得宣告沒收，法
    無明文。而實務上一向認為，倘法條並未規定「不問屬於犯
    罪行為人與否均沒收」時，自仍以屬於被告所有者為限，始
    應予沒收。是以，被告本案所提領之款項既已全數轉交詐欺
    集團成員「李俊鵬」，則被告對該等款項已無事實管領權，
    揆諸前開說明，爰不予宣告沒收。又未扣案之本案帳戶金融
    卡，雖係被告本案供犯罪所用之物，但非被告所有，且本案
    業經起訴審理，該金融卡應無法再為他用，是亦不予宣告沒
    收，併予敘明。
據上論斷，依刑事訴訟法第273條之1第1項、第299條第1項前段
，判決如主文。
本案經檢察官林孟賢提起公訴，檢察官吳宣憲到庭執行職務。　
中　　華　　民　　國　　110 　年　　11　　月　  16  　日
　　　　　　　　　刑事第四庭  法　官　  蔡霈蓁
以上正本與原本無異。
如不服本判決應於收受送達後20日內向本院提出上訴書狀，並應
敘述具體理由；其未敘述上訴理由者，應於上訴期間屆滿後20日
內向本院補提理由書（均須按他造當事人之人數附繕本）「切勿
逕送上級法院」。
告訴人或被害人如對於本判決不服者，應具備理由請求檢察官上
訴，其上訴期間之計算係以檢察官收受判決正本之日期為準。
                              書記官    郭勝華 　　　　
中　　華　　民　　國　　110 　年　　11　　月　　16　　日
附錄本案論罪科刑法條：
中華民國刑法第339 條之4
犯第339條詐欺罪而有下列情形之一者，處1年以上7年以下有期
徒刑，得併科1百萬元以下罰金：
一、冒用政府機關或公務員名義犯之。
二、3人以上共同犯之。
三、以廣播電視、電子通訊、網際網路或其他媒體等傳播工具，
    對公眾散布而犯之。前項之未遂犯罰之。
洗錢防制法第14條
有第二條各款所列洗錢行為者，處7年以下有期徒刑，併科新臺
幣5百萬元以下罰金。
前項之未遂犯罰之。
前二項情形，不得科以超過其特定犯罪所定最重本刑之刑。

附表一：
編號 告訴人 詐騙方式 匯款時間 匯款金額（新臺幣） 1 廖小雅 詐欺集團成員於109年7月6日17時4分許，佯裝為中華郵政股份有限公司主任撥打電話予廖小雅，佯稱因網路購物設定錯誤，須依指示操作ATM以解除設定。 109年7月6日17時5分 49,985元    109年7月6日17時8分 49,985元 2 劉品亨 詐欺集團成員於109年7月6日8時6分許，佯裝為台江漁人購物網站人員撥打電話予劉品亨，佯稱因網路購物設定錯誤，須依指示操作ATM以解除設定。 109年7月7日0時13分（起訴書誤載為1時13分，業經檢察官當庭更正） 29,985元 3 林子棋 詐欺集團成員於109年7月6日18時許，佯裝為不詳購物網站人員撥打電話予林子棋，佯稱因網路購物設定錯誤，須依指示操作ATM以解除設定。 109年7月7日0時20分 29,985元                

附表二：
編號 提領時間 提領金額 （新臺幣） 提領地點 詐騙帳戶 1 109年7月6日17時23分15秒 20,005元 彰化縣○○市○○路0段000號全家便利商店員林僑信店 本案帳戶  109年7月6日17時23分52秒 20,005元    109年7月6日17時24分33秒 11,005元   2 109年7月6日17時50分51秒 20,005元 彰化縣○○市○○路0段000號臺中商業銀行北員林分行   109年7月6日17時51分26秒 20,005元    109年7月6日17時52分（起訴書誤載為17時15分，業經檢察官當庭更正） 20,005元   3 109年7月6日18時35分13秒 9,005元 彰化縣○○市○○路000號全家便利商店員林金牌店   4 109年7月7日0時44分28秒 20,005元 彰化縣○○市○○巷00○00號全家便利商店員林萬年店   109年7月7日0時45分3秒 20,005元    109年7月7日0時45分39秒 19,005元